臺灣雲林地方法院民事判決
111年度六簡字第144號
原      告  遠信國際資融股份有限公司

法定代理人  沈文斌  


訴訟代理人  許嘉欽  
被      告  林氏美娥

兼 上一 人
訴訟代理人  黃滄綿  

上列當事人間清償債務事件，於民國111 年9 月19日言詞辯論終
結，本院判決如下︰
    主  文
被告應連帶給付原告新臺幣111,600元，及如附表所示之利息，
暨新臺幣1 元之違約金。
原告其餘之訴駁回。
訴訟費用由被告連帶負擔。
本判決第一項得假執行。
    事  實  及  理  由
一、原告起訴主張：緣被告黃滄綿前於民國110 年6 月8 日向訴
    外人頂大智慧學習人機開發有公司（下稱頂大公司）訂購高
    中學測課程（下稱系爭商品），並申請系爭商品分期付款，
    另由被告林氏美娥擔任連帶保證人，雙方簽訂分期付款買賣
    申請書暨約定書（下稱系爭契約），同意頂大公司將上開買
    賣價金債權讓與原告，依系爭契約所載系爭商品分期總價為
    新臺幣（下同）12萬6,000 元，原約定自110 年7 月21日起
    至113 年5 月21日止，以每月為1 期，共分35期繳納，每期
    付3,600 元，惟自110 年11月21日起被告黃滄綿即未依約定
    付款，餘額尚有11萬1,600 元未付（即31期x3,600元），迭
    經原告催討仍未獲置理，而依系爭契約第10條約定，如申請
    人（即被告黃滄綿）違反義務時，喪失一切債務之期限利益
    ，全部債務視同到期，被告黃滄綿即應向原告清償本金11萬
    1,600 元，並自繳款期限翌日即110 年11月22日起按年息20
    % (原告於本件請求16％)計算之遲延利息，及按年息19.71%
    計算之違約金等全部債務，爰依系爭契約、連帶保證及債權
    讓與之法律關係提起本件訴訟等語。並聲明：㈠被告應連帶
    給付原告11萬1,600 元，及自110 年11月22日起至清償日止
    ，按年息16%計算之利息，暨按年息19.71%計算之違約金。㈡
    訴訟費用由被告連帶負擔（按：原告原聲請本院依督促程序
    對被告發支付命令，經被告提出異議，乃以原告支付命令之
    聲請視為起訴）。
二、被告共同辯稱：當時6、7月時開始進行視訊教學，每個月繳
    費3,600 元，經過3、4個月後，發現課程及視訊教學內容與
    小朋友學習進度不符合，基於使用者付費原則，系爭商品內
    容既與實際學習狀況不同，被告黃滄綿已經表示解約，但仍
    遭原告催討；原告說被告有欠錢，請原告說明借貸關係如何
    發生等語，資為抗辯。
三、本院之判斷：
㈠、原告主張之上開事實，業據其提出與所述相符之系爭契約、
    還款明細表等件為證（見支付命令卷第3 頁、第9 頁至第10
    頁）。被告抗辯：原告應說明借貸關係如何發生等語，查系
    爭契約第1條「申請人（下稱甲方）（即被告）及其連帶保
    證人於簽約時已充分知悉並同意，於簽訂本分期付款買賣時
    ，特約商即將請求支付分期價款權利及依其原買賣契約所生
    之其他一切權利及利益，讓與乙方(即遠信國際資融(股)公
    司（即原告）或其指定之債權受讓人，同時授權乙方管理帳
    務，不另為書面通知；乙方對於案件是否核准並有最終同意
    權。並由乙方或其指定之債權受讓人或其他第三人付款予特
    約商，以為收買應收帳款之債權，甲方及其連帶保證人知悉
    並同意分期款項應依約繳付予乙方或其指定之債權受讓人或
    其他第三人。」等語，此有業經被告簽名之分期付款買賣契
    約申請書暨約定書附卷可稽（見支付命令卷第3頁），而被
    告對於系爭契約為其所簽立亦不爭執（見本院卷第14頁反面
    ），可認為被告已同意，頂大公司將其對被告之債權讓與原
    告，原告已取得頂大公司得依系爭契約向被告請求之分期付
    款債權，已為灼然。至於被告又抗辯：本件經過3、4個月後
    ，發現課程及視訊教學內容與小朋友學習進度不符合，已經
    表示解約等語，按當事人主張有利於己之事實者，就其事實
    有舉證之責任，民事訴訟法第277 條前段定有明文，而被告
    既未舉證所購買之商品確實具有瑕疵外，亦未舉證證明其其
    已與頂大公司解除買賣契約，被告依約自應給付價款，是其
    此部分抗辯，自非可採。此外，被告雖聲請再喚證人張麗芬
    ，然經本院2次通知，均未於言詞辯論期日到庭作證，併予
    述明。
㈡、按系爭契約第10條約定：「期限利益喪失：甲方如有延期繳
    款、資料不實、退票、信用貶落、銀行拒往、受假執行、假
    扣押、破產聲請、宣告、死亡等情事時，所有未到期分期價
    款視為提前全部到期，特約商、乙方及其指定之債權受讓人
    或其他第三人得不經催告，逕行要求甲方及其連帶保證人立
    即清償全部債務，並得向甲方及其連帶保證人，按自遲延繳
    款之日起至清償日止，依年利率20% 約定利率計收遲延利息
    ，及每日按日息萬分之5.4 約定利率計收違約金」。查本件
    原告固依上開約定主張就遲延款項部分應按年息16% 計收遲
    延利息等語，惟按分期付價之買賣，如約定買受人有遲延時
    ，出賣人得即請求支付全部價金者，除買受人遲付之價額已
    達全部價金5 分之1 外，出賣人仍不得請求支付全部價金，
    民法第389 條定有明文。是民法第389 條既有保障分期付價
    買賣之買受人權益之目的，則上開系爭契約第10條顯已牴觸
    民法第389 條之強制規定，自仍需於被告黃滄綿遲付之價額
    已達全部價金5 分之1 ，原告始得請求支付全部價金。經查
    ，本件系爭商品總價為12萬6,000 元，而被告黃滄綿自110 
    年11月21日起至111 年5 月21日期間均未再依約分期清償等
    情，已如前述，是其遲付之金額（3,600元×7＝2 萬5,200 元
    ），經核已達總價款5 分之1 （計算式：12萬6,000元×1/5＝
    2 萬5,200 元），故原告依系爭契約請求被告黃滄綿給付積
    欠系爭商品之全部買賣價款11萬1,600 元，固屬有據。惟依
    上開說明可知被告黃滄綿於111 年5 月21日前所積欠之款項
    並未達系爭商品總價款5 分之1 ，則原告自110 年11月21日
    起至111 年4 月21日間，原僅得依各期到期日請求被告黃滄
    綿支付各該期之應繳分期價款，而於遲延時，自僅能請求於
    支付期限屆滿時起，依各期應付未付分期款項計算之遲延利
    息。故原告依上開約定書第10條後段約定及債權讓與之法律
    關係，請求被告黃滄綿給付如附表所示範圍內之利息，洵屬
    有據，應予准許；逾此部分之利息請求，則屬無據，不應准
    許。至於原告主張就遲延款項部分應按年息19.71%（相當於
    每日按日息萬分之5.4 )計收違約金等語。惟按約定之違約
    金額過高者，法院得減至相當之數額，民法第252 條定有明
    文。又約定之違約金苟有過高情事，法院即得依此規定核減
    至相當之數額，並無應待至債權人請求給付後始得核減之限
    制，此項核減，法院得以職權為之，亦得由債務人訴請法院
    核減；違約金是否相當，須依一般客觀事實，社會經濟狀況
    及當事人所受損害情形，以為衡量之標準，若所約定之額數
    ，與實際損害顯相懸殊者，法院自得酌予核減，並不因懲罰
    性違約金或賠償額預定性違約金而異（最高法院79年台上字
    第1612號判決、82年度台上字第2529號判決意旨參照）。是
    當事人所約定之違約金是否過高而有酌減之必要，法院得依
    職權認定之，無庸待當事人主張或聲請之。而契約當事人約
    定之違約金是否過高，應依一般客觀之事實、社會經濟狀況
    、當事人實際上所受損害及債務人如能如期履行債務時，債
    權人可享受之一切利益為衡量標準。本院爰審酌本件原告因
    被告黃滄綿遲延給付分期價金，除受有利息損失外，尚難認
    有其他損害；復審酌系爭契約為原告以單方擬定之定型化約
    款，向被告黃滄綿收取年息16% 計算之遲延利息，應認原告
    已因此獲取大量之經濟利益，若再課予被告黃滄綿給付如系
    爭契約所約定之違約金，則合併上述遲延利息計算，被告黃
    滄綿因違約所負之賠償責任，將高達年息16% 以上，可見原
    告所主張按年息19.71%計算之違約金明顯偏高，是依上開規
    定及說明，本院認原告請求之違約金對被告黃滄綿已顯失公
    平，爰予酌減至1 元，方屬適當。
㈢、又按稱保證者，謂當事人約定，一方於他方之債務人不履行
    債務時，由其代負履行責任之契約；保證債務，除契約另有
    訂定外，包含主債務之利息、違約金、損害賠償及其他從屬
    於主債務之負擔，民法第739 條及第740 條分別規定甚明。
    再按數人負同一債務，明示對於債權人各負全部給付之責任
    者，為連帶債務；連帶債務之債權人，得對於債務人中之一
    人或數人或其全體，同時或先後請求全部或一部之給付，民
    法第272 條第1 項及第273 條第1 項亦定有明文。而所謂連
    帶保證債務，係指保證人與主債務人負同一債務，對於債權
    人各負全部給付之責任者而言（最高法院45年台上字第1426
    號裁判意旨參照）。經查，本件被告林氏美娥為系爭契約之
    連帶保證人，已如前述；而債務人即被告黃滄綿應依系爭契
    約給付原告11萬1,600 元及如附表所示之利息，暨1 元違約
    金等情，業經本院認定如前述，是依上述規定及說明，原告
    請求被告林氏美娥就上開數額範圍內負連帶保證責任，自屬
    有據，應予准許。
四、綜上所述，原告依系爭契約、債權讓與及連帶保證之法律關
    係，聲明請求被告應連帶給付原告11萬1,600 元及如附表所
    示之利息，暨1 元之違約金，為有理由，應予准許；逾此部
    分之請求，則無理由，應予駁回。
五、本件事證已臻明確，兩造其餘攻擊防禦方法及證據，核與判
    決之結果不生影響，爰不一一論列。
六、本件原告勝訴部分係就民事訴訟法第427 條訴訟適用簡易程
    序所為被告敗訴之判決，依同法第389 條第1 項第3 款規定
    ，應依職權宣告假執行。
七、訴訟費用負擔之依據：民事訴訟法第79條。本件原告請求被
    告連帶給付遲延利息及違約金部分，雖經本院認定部分有理
    由、部分無理由，惟依民事訴訟法第77條之2 第2 項規定，
    上開請求係屬附帶請求，並未併算裁判費用，則本件訴訟費
    用仍應由被告連帶負擔，爰諭知如主文第3 項所示。
中    華    民    國    111   年     10   月     3    日
                  斗六簡易庭      法  官  温文昌
以上正本係照原本作成。
如不服本判決，應於送達後20日內向本院提出上訴狀並表明上訴
理由，如於本判決宣示後送達前提起上訴者，應於判決送達後20
日內補提上訴理由書（須按他造人數附繕本）。
中　　華　　民　　國　　111 　年　　10　　月　　4 　　日
                                  書記官  林雅菁　　　
附表    期數 應付款項(新臺幣) 計息期間 年息 5 3,600元 110年11月22日起至清償日止 16% 6 3,600元 110年12月22日起至清償日止 16% 7 3,600元 111年1月22日起至清償日止 16% 8 3,600元 111年2月22日起至清償日止 16% 9 3,600元 111年3月22日起至清償日止 16% 10 3,600元 111年4月22日起至清償日止 16% 11至35 90,000元 111年5月22日起至清償日止 16% 合計 111,600元